【裁判字號】    98,消債更,1
【裁判日期】    980824
【裁判案由】    更生事件
【裁判全文】
臺灣臺北地方法院民事裁定             98年度消債更字第1號
聲  請  人
即 債 務人  乙○○
代  理  人  詹豐吉律師
上列聲請人因消費者債務清理事件聲請更生，本院裁定如下：
    主  文
聲請駁回。
聲請費用由聲請人負擔。
    理  由
一、按聲請更生或清算不合程式或不備其他要件者，法院應以裁
    定駁回之，但其情形可以補正者，法院應定期間先命補正，
    消費者債務清理條例第8 條定有明文。次按債務人對於金融
    機構因消費借貸、自用住宅借款、信用卡或現金卡契約而負
    債務，在聲請更生或清算前，應提出債權人清冊，以書面向
    最大債權金融機構請求協商債務清償方案，並表明共同協商
    之意旨，同條例第151 條第1 項亦有明定，而其立法目的在
    於債務人受法院裁定開始更生或清算程序者，其生活、資格
    、權利等均將受限制，該等程序係債務清理之最後手段，於
    債務人無法與債權人協商時，始適用更生程序或清算程序清
    理其債務，觀諸其立法理由亦明。是以，債務人應確實經此
    協商程序，始能聲請更生或清算，如債務人與債權人於進行
    協商程序時，一造當事人消極未盡相關協商義務，或實際上
    並無成立協商之真意，即難謂已履踐該條規定之前置協商程
    序。
二、本件聲請意旨略以：聲請人前積欠金融機構無擔保債務及一
    般民間欠款，合計新臺幣（下同）3,779,812 元，就前開債
    務，於民國97年8 月間向最大債權金融機構即國泰世華商業
    銀行股份有限公司（下稱國泰世華銀行）申請債務協商，然
    因國泰世華銀行提出之協商還款條件為分96期、年利率3%、
    每期（月）還款21,186元，而聲請人提出之方案則為每月償
    還12,000元，償還期數則可至120 期（甚至180 期）。惟因
    最大債權銀行未將債務人房貸列入協商範圍（即兆豐資產管
    理股份有限公司債務1,218,417 元），此外亦未將債務人之
    其他民間債務人之債務列入協商機制，故債務人無法就債務
    履行達成協議。而聲請人無擔保或無優先權之債務總額未逾
    1,200 萬元，復未經法院裁定開始清算程序或宣告破產，為
    此聲請更生等語。
三、聲請人主張其於97年間向最大債權銀行國泰世華銀行提出前
    置協商申請，該銀行提出之協商方案為93期、利率3%、月繳
    21,886元，惟其僅能負擔每月12,000元，分120 期之方式還
    款，並因國泰世華銀行未將其房貸及民間債務納入債務協商
    機制，故無法單獨與最大債權銀行成立協商云云。然查，聲
    請人自承每月薪資約56,800元，此與聲請人提出之96、97年
    度綜所稅各類所得資料清單相符，應可採信，扣除其於98年
    6 月3 日狀所主張與配偶之每月必要支出28,250元及上揭協
    商金額21,886元，尚有餘款7,364 元，是否不能與其民間債
    權人協商還款猶未可知。況依消費者債務清理條例之立法目
    的在使不幸陷入經濟困境之人得以清理債務、重建生活，並
    在清理過程中能保有符合人尊嚴之最低基本生活，並非維持
    債務人過去慣常之生活，故評估債務人是否有不能清償債務
    或有不能清償之虞時，不得由債務人任意主張其基本生活費
    用之數額，否則將造成揮霍無度致難以履行原協商方案者，
    反而更容易進入更生程序之歧異現象。而本件聲請人之必要
    生活費用如依內政部公告之98年度台北縣每人每月最低生活
    費標準即每人每月最低生活費用為9,829 元計算，則扣除聲
    請人與配偶之必要生活費用後尚餘37,142元，除足支付國泰
    世華銀行所提之金額外，剩餘金額仍有15,238元，則依其金
    融機構債務與民間債務比例約6：4，該還款金額尚符債權人
    平等受償原則，應無不足支應之理，聲請人不思此並節制自
    身生活以盡力達成協商，卻以協商金額過高，民間債務未納
    入協商債務，而聲請更生，顯有違誠信原則，難認其有成立
    協商之真意，而得謂已履踐前置協商程序。次查，聲請人之
    民間債務除就兆豐資產管理股份有限公司之欠款金額提出臺
    灣高雄地方法院民事執行處強制執行金額計算書分配表為證
    外，就其他債權人丙○○25萬元及甲○○12萬元部分，皆未
    舉證以實其說，經命補正亦未補正，本院無從審酌。另就聲
    請人主張其因配偶乳癌手術而需向他人借貸支付手術費用，
    更需支付其受相關醫療費用一節，查其僅提出門診醫療費用
    收據，手術費用則稱遺失，故就手術費用部分本院尚無從審
    究，先予敘明；至所附收據其費用多為100 元，金額最高之
    該次費用亦係因申請證明書費500 元，始致總金額達600 元
    ，故其配偶相關醫療費用應非屬使聲請人不能清償債務之變
    故。另其就本院為調查債務人之財產及其變動狀況，於98年
    5 月7 日裁定命補正之文件，或付之厥如，或縱有說明惟全
    無證明文件，難認已為合法之補正。
四、綜上，聲請人尚無不能清償債務之情事，又無協商誠意，依
    前揭說明，難謂已履踐消費者債務清理條例第151 條規定之
    前置協商程序；且其本件聲請，復有消費者債務清理條例第
    46條第3 款所定情形，該欠缺又均屬無從補正，依上說明，
    自應駁回其更生之聲請，爰裁定如主文。
中    華    民    國    98    年    8     月    24    日
                          民事第二十七庭
                              法      官  王幸華
上為正本係照原本作成
如不服本裁定，應於裁定送達後10日內，以書狀向本院提出抗告
，並繳納抗告費新臺幣1千元
中    華    民    國    98    年    8     月    24    日
                              書  記  官  游士霈


司法院資訊處製作；財團法人民間司法改革基金會備份。
